【裁判字號】    98,交聲,1159
【裁判日期】    990226
【裁判案由】    聲明異議
【裁判全文】
臺灣臺南地方法院交通事件裁定        98年度交聲字第1159號
移送機關    交通部公路總局嘉義區監理所臺南監理站
異議人即
受處分人    乙○○
代  理  人  甲○○
上列異議人即受處分人因違反道路交通管理處罰條例案件，對於
交通部公路總局嘉義區監理所臺南監理站民國98年8 月27日所為
之裁決處分（處分案號：嘉監南字第裁74-VP0000000號），聲明
異議，本院裁定如下：
      主  文
原處分撤銷。
乙○○不罰。
      理  由
一、原處分意旨略以：異議人即受處分人乙○○（下稱異議人）
    其所有之車牌號碼YX-7135 號自用小客車，於民國97年11月
    20日20時21分許，經人駕駛行經屏東縣屏85線與屏83線路口
    南下路段，有「不遵守道路交通標線之指示」之違規行為，
    經屏東縣政府警察局交通隊警員由該路口所設置之自動照相
    儀器拍照後逕行製單舉發，嗣經原處分機關即交通部公路總
    局嘉義區監理所臺南監理站以其違規事證明確，依道路交通
    管理處罰條例第60條第2 項第3 款及違反道路交通管理事件
    統一裁罰標準表，裁處異議人罰鍰新臺幣（下同）1,800 元
    等語。
二、本件聲明異議意旨略以：異議人所有車牌號碼YX-7135 號自
    用小客車，其車牌號碼2 面業於93年間因案外人洪慶峰涉犯
    贓物、竊盜、偽造文書等案件，經臺灣屏東地方法院檢察署
    檢察官扣押在案，異議人隨即於93年8 月11日向監理機關辦
    理註銷車牌，不知何以上開車牌竟懸掛他車使用並違規，上
    開違規行為實與異議人無涉，為此聲明異議，請求撤銷原處
    分等語。
三、按汽車駕駛人，駕駛汽車不遵守道路交通標誌、標線、號誌
    之指示，處900 元以上1,800 元以下罰鍰，道路交通管理處
    罰條例第60條第2 項第3 款定有明文。次按道路交通管理處
    罰條例第7 條之2 、同條例第85條第1 項及違反道路交通管
    理事件統一裁罰基準及處理細則第36條之規定，如係逕行舉
    發之情形，應按已查明之資料，由舉發機關送達被通知人即
    汽車所有人，再由汽車所有人依通知單之應到案日期前到案
    ，並告知違規駕駛人之姓名等資料，處罰機關應另行通知違
    規駕駛人到案依法處理，逾應到案日期，處罰機關始得依上
    揭規定處罰該汽車所有人。換言之，對於違反道路交通管理
    處罰條例行為之處罰，原則上應處罰汽車駕駛人，而例外如
    有應可歸責於車輛所有人之情形下，始得處罰車輛所有人。
    然上開所指之「汽車所有人」，並非專指車籍資料上所登記
    之車主，而係指該車輛於違規當時之真正所有權人，蓋車籍
    資料僅係監理機關對於車輛管理之行政登記事項，車籍資料
    上之車主名稱登記，雖可據以作為該車所有人之判斷依據，
    然該車籍資料所登記之車主，並非當然即為民法上之真正所
    有權人，實際上仍應依照民法上動產所有權歸屬之相關規定
    加以判斷，而非絕對以車籍資料上登記之車主，為認定車輛
    所有權人之唯一標準。
四、經查：
(一)異議人所有之車牌號碼YX-7135 號自用小客車車牌，於97年
    11月20日20時21分許，經人將該車牌改懸掛在其他自小客車
    上駕駛，行經屏東縣屏85線與屏83線路口南下路段時，有「
    不遵守道路交通標線之指示」之違規行為，經屏東縣政府警
    察局交通隊警員逕行製單舉發等情，有屏東縣政府警察局97
    年12月16日屏警交字第VP0000000 號舉發違反道路交通管理
    事件通知單1 紙及違規採證照片1 幀附卷可稽。
(二)本件異議人所有之YX-7135 號自用小客車車牌2 面，於93年
    間因案外人洪慶峰涉犯贓物、竊盜、偽造文書等案件，經臺
    灣屏東地方法院檢察署檢察官扣押在案，該案外人洪慶峰並
    因上開案件經臺灣屏東地方法院檢察署檢察官於94年4 月25
    日以93年度偵字第1050號為不起訴處分，嗣經臺灣高等法院
    高雄分院檢察署駁回再議確定，嗣該2 面車牌並於94年9 月
    22日經臺灣屏東地方法院檢察署發還予案外人洪慶峰等情，
    業經本院向臺灣屏東地方法院檢察署調閱上開93年度偵字第
    1050號偵查卷全卷核閱無誤，且經臺灣屏東地方法院檢察署
    以98年10月21日屏檢泰讓93偵1050字第29895 號函函覆明確
    。又異議人所有之上開自用小客車車牌2 面，業於93年8 月
    11日以刑事案件扣押為由向監理機關辦理註銷乙節，亦有汽
    車車籍查詢資料乙紙在卷可按，足見異議人所為辯解，並非
    虛妄。
(三)又異議人所有並登記為車牌號碼YX-7135 號自用小客車之廠
    牌為「BMW 」，車身顏色為深綠，此有前開汽車車籍資料乙
    紙在卷可按，然觀諸上開違規採證照片，該照片上之違規車
    輛之廠牌顯非「BMW 」，車身顏色為黑色，其車輛廠牌、顏
    色明顯不相符合，自難僅依本件違規車輛所懸掛牌照為異議
    人所有之車牌號碼YX-7135 號自用小客車車牌，即遽認異議
    人為本件違規車輛之駕駛人。
五、綜上所述，本件依調查所得之證據，尚不足以證明本件違規
    行為時，異議人為上開自小客車之所有人，或係實際駕駛人
    ，則原處分機關未予詳查，僅以異議人為YX-7135 號牌照自
    小客車車籍登記之所有人即對之逕行裁罰，於法即有未合，
    自應由本院裁定將原處分撤銷，另為異議人不罰之諭知，以
    資適法。
六、據上論斷，應依道路交通管理處罰條例第87條第2 項，道路
    交通案件處理辦法第20條前段，裁定如主文。
中    華    民    國    99    年    2     月    26    日
                        交通法庭法  官  鄭燕璘
以上正本證明與原本無異。
如不服本裁定應於送達後5日內向本院提出抗告狀（應附繕本）
。
                                書記官  蔡明峰
中    華    民    國    99    年    2     月    26    日

司法院資訊處製作；財團法人民間司法改革基金會備份。
